【裁判字號】    98,簡上,602
【裁判日期】    990331
【裁判案由】    詐欺
【裁判全文】
臺灣板橋地方法院刑事判決             98年度簡上字第602號
上  訴  人
即  被  告  甲○○
上列上訴人因詐欺案件，不服本院98年度簡字第2089號中華民國
98年4 月3 日第一審判決（起訴案號：臺灣板橋地方法院檢察署
98年度偵字第4313號），提起上訴，本院管轄之第二審合議庭審
理後，改依通常程序審理，自為第一審判決如下：
    主  文
原判決撤銷。
甲○○無罪。
    理  由
一、聲請簡易判決意旨略以：被告甲○○雖預見提供帳戶予他人
    使用，將可能幫助他人詐欺，仍基於幫助詐欺之犯意，於民
    國97年12月27日下午1 時30分許，在臺北縣板橋市板橋火車
    站前，將其開立之中國信託商業銀行北新莊分行000-000000
    000000號帳戶存摺影本、金融卡及金融卡密碼，交付予不詳
    真實姓名年籍、自稱「阿亮」之成年人，而以此方式，幫助
    詐欺集團詐欺財物。嗣該詐欺集團成員即意圖為自己不法之
    所有，於97年12月27日下午6 時59分許致電丁○○，佯稱係
    博客來公司人員，向丁○○誆稱其購物帳款誤設為分期付款
    ，要求丁○○至自動櫃員機操作提款卡取消分期付款，致丁○○陷於錯誤，依其指示，於同日晚間20時26分許，至高雄
    縣大社鄉萬金巷統一超商內某自動櫃員機操作金融卡，致其
    存款新臺幣10萬遭轉帳至甲○○上開帳戶。嗣丁○○發現受
    騙，報警處理，始查知上情，因認被告涉犯刑法第30條第1
    項、第339 條第1 項之幫助詐欺取財罪嫌云云。
二、按犯罪事實應依證據認定之，無證據不得認定犯罪事實；不
    能證明被告犯罪者，應諭知無罪之判決，刑事訴訟法第154
    條第2 項、第301 條第1 項分別定有明文。而所謂認定犯罪
    事實之證據，係指足以認定被告確有犯罪行為之積極證據而
    言，該項證據自須適合於被告犯罪事實之認定，始得採為斷
    罪資料。且刑事訴訟上證明之資料，無論其為直接或間接證
    據，均須達於通常一般之人均不致有所懷疑，而得確信其為
    真實之程度，始得據為有罪之認定，若其關於被告是否犯罪
    之證明未能達此程度，而有合理懷疑之存在，致使無從形成
    有罪之確信，根據「罪證有疑、利於被告」之證據法則，即
    不得遽為不利被告之認定，最高法院53年臺上字第656 號、
    29年上字第3105號、76年度臺上字第4986號判例可資參照。
三、檢察官指被告涉犯上開幫助詐欺罪嫌，係以被告自承其確有
    將前開帳戶交予「阿亮」之男子，又被告不知「阿亮」之年
    籍、公司名稱、地址，然被告既應徵工作，豈有在不知對方
    身份、公司名稱、所在地之情形下，即提供帳戶供所應徵公
    司使用，況依一般社會經驗，應徵工作時，雇主至多僅會要
    求員工交付身分證件及帳號資料，作為申請勞、健保、申報
    所得稅及薪資轉帳之用，當無要求應徵人員交付存摺、密碼
    、金融卡之理，足見被告所辯因應徵外送尖兵工作，對方要
    求伊提供帳戶供薪資轉帳云云，顯係臨訟卸責之詞，不足採
    信。且證人即被害人丁○○如何遭詐騙匯款等情，業據其於
    警詢證述綦詳，並有中國信託商業銀行對帳單1 份、自動櫃
    員機交易明細存根5 份在卷足參等情為其論據。訊據被告固
    坦承前開中國信託商業銀行北新莊分行000-000000000000號
    帳戶為伊所開立，惟堅決否認有何幫助詐欺犯行，辯稱：伊
    因求職而遭詐騙帳戶，警方業已查獲詐騙伊帳戶之人等語。
四、經查：
  (一)證人即新竹市政府警察局刑警大隊員警戊○○於本院審理時
    證稱：渠等監聽詐騙集團電話，該集團刊登求職廣告而詐騙
    求職者之帳戶及提款卡密碼，再將詐得之帳戶提款卡密碼轉
    售其他詐騙集團用以詐騙。伊監聽到被告與詐騙集團對話後
    ，旋即聯絡被告凍結帳戶，但已有被害人將款項匯入被告帳
    戶，伊認為被告係被害人, 故通知被告前來製作筆錄。乙○○即為前開詐騙帳戶集團之一員等語（見本院99年3 月19日
    審判筆錄）。證人乙○○於本院審理時證稱：伊受雇於丙○○，負責於求職者來電時佯稱欲徵信，而要求求職者交付帳
    戶，並約定交付帳戶時地後，告知陳漢龍，由陳漢龍負責安
    排前去收取帳戶，被告撥打電話前來求職，伊亦要求被告交
    付存摺影本、提款卡及密碼，被告略有質疑，但伊向被告說
    明因工作內容須經手帳款故須徵信，待徵信完畢將返還帳戶
    ，被告便交付等語（見本院99年3 月19日審判筆錄）。證人
    戊○○、乙○○均證稱被告係因應徵工作而交付自身帳戶之
    提款卡及密碼一情綦詳，再97年12月27日下午1 時14分許，
    乙○○確有與被告以電話洽談應徵工作事宜，乙○○要求被
    告交付帳戶影本、金融卡等物，被告亦曾表示認為交付卡片
    不妥，然乙○○以設定轉帳為由勸說，並誘以將引導其工作
    等情，致使被告誤信為真而應允一情，亦有通信監察譯文1
    份在卷可參（見本院卷第94頁），足佐被告確係因乙○○之
    遊說而誤信確因求職需要而交付自身帳戶金融卡、密碼。從
    而，被告辯稱係因求職而遭詐騙帳戶金融卡、密碼一節應屬
    可採。
  (二)雖依一般人觀念，雇主應無要求應徵者交付存摺、密碼、金
    融卡之情形，此於被告亦無例外，故被告確有向乙○○表示
    交付金融卡有所不妥，然被告係因乙○○之勸說而誤信，已
    如前述，故被告主觀上並非存有任人使用其帳戶之不確定故
    意。又縱嗣後評斷被告當時輕易相信乙○○所言，未仔細探
    求乙○○所稱說詞是否合理即遽以相信，過於疏忽大意，然
    判斷他人說詞是否可信，有無悖於情理之能力，端視判斷者
    之智識程度、生活經驗狀況，甚至對話當下之雙方所處環境
    均亦會影響判斷，不可一概而論，被告輕信乙○○所言而交
    付帳戶金融卡、密碼一事，或許嗣後一般人觀之認為其判斷
    能過於薄弱，惟被告無力分辨他人假借求職說詞因而交付帳
    戶金融卡、密碼之舉，並非等同其容認他人使用其帳戶以詐
    欺，自難以事後諸葛認被告過於輕易相信求職交付帳戶之說
    ，而推定被告有提供帳戶幫助詐欺之意。
  (三)綜上所述，被告確實係因誤信乙○○所稱求職之需而交付其
    名義之中國信託商業銀行北新莊分行000- 000000000000 號
    帳戶之金融卡及密碼，被告應無提供前開帳戶金融卡及密碼
    予詐騙集團以之詐騙之用，被告前開所辯，應屬可採。從而
    ，檢察官所持之前開論據，其為訴訟上之證明，尚未達於通
    常一般人均不致有所懷疑，而得確信其為事實之程度，致無
    法採為有罪之認定，尚難為被告有罪之認定基礎；此外復查
    無其他積極證據足資證明被告有何幫助詐欺之犯行，被告犯
    罪自屬不能證明。揆諸首揭說明，自應為被告無罪之諭知。
五、原審未予詳查，遽對被告論罪科刑，即有未洽。被告執此聲
    明上訴，指摘原判決不當，為有理由，應由本院將原判決撤
    銷改判，並為被告無罪之判決。
六、末按檢察官聲請簡易判決處刑之案件，經法院認為有刑事訴
    訟法第451 條之1 第4 項但書規定之情形者，應適用通常程
    序審判之；又對於簡易判決之上訴，準用刑事訴訟法第3 編
    第1 章及第2 章之規定，是管轄第二審之地方法院合議庭受
    理簡易判決上訴案件，應依通常程序審理，認案件有同法第
    452 條規定之情形者，應撤銷原判決，逕依通常程序為第一
    審判決，刑事訴訟法第452 條、法院辦理刑事訴訟簡易程序
    案件應行注意事項第14條分別定有明文。本件既應對於上訴
    人即被告姚嘉政為無罪判決之諭知，原審本不得適用刑事訴
    訟法第7 編所定之簡易程序對其論罪科刑，而應依刑事訴訟
    法第452 條規定適用通常程序審判，故本院本件所為判決，
    係依據上開規定適用第一審通常程序而為之第一審通常程序
    判決，併予敘明。
據上論斷，應依刑事訴訟法第452 條、第455 條之1 第1 項、第
3 項、第451 條之1 第4 項但書、第369 條第1 項前段、第364
條、第301 條第1 項，判決如主文。
本案經檢察官李美金到庭執行職務。
中    華    民    國    99    年    3     月    31    日
                    刑事第十二庭審判長法  官  李君豪
                                      法  官  錢衍蓁
                                      法  官  何燕蓉
如不服本判決，應於收受送達後10日內向本院提出上訴書狀，其
未敘述上訴之理由者並得於提起上訴後10日內向本院補提理由書
（均須按他造當事人之人數附繕本）「切勿逕送上級法院」。
上列正本證明與原本無異。
                                      書記官  王元佑
中    華    民    國    99    年    3     月    31    日

司法院資訊處製作；財團法人民間司法改革基金會備份。
